【裁判字號】    95,竹小,55
【裁判日期】    950330
【裁判案由】    損害賠償
【裁判全文】
臺灣新竹地方法院民事小額判決          95年度竹小字第55號
原      告  丙○○○保險股份有限公司
法定代理人  乙○○
訴訟代理人  丁○○
            潘炳煌
被      告  甲○○
上列當事人間請求損害賠償事件，本院於民國95年3月16日言詞
辯論終結，判決如下：
    主  文
被告應給付原告新臺幣壹萬貳仟佰玖拾貳元，及自民國九十五
年二月五日起至清償日止，按年息百分之五計算之利息。
原告其餘之訴駁回。
訴訟費用新臺幣壹仟元由被告負擔新臺幣玖佰肆拾元，餘由原告
負擔。
本判決第一項得假執行。
    事實及理由
甲、程序方面
    本件被告經合法通知，未於言詞辯論期日到場，核無民事訴
    訟法第386條各款所列情形，爰依原告聲請，由其一造辯論
    而為判決。
乙、實體方面
一、原告主張：緣被告於民國（下同）94年8月1日13時35分許，
    駕駛車牌號碼1713-FU號之自小貨車，行經新竹市○道○路
    與建功二路附近，因變換車道不當之過失，與訴外人羅文成
    所騎乘車牌號碼KW5-402號之普通重型機車發生擦撞，致撞
    擊正常停車於路旁，由原告所承保之訴外人鍾秀英所有車牌
    號碼7872-KP號之自小客車（以下簡稱系爭車輛）之車頭，
    導致該車之左前車門左前葉子板受損，並經新竹市警察局第
    二分局處理在案。又系爭車輛，已向原告投保車體損失險，
    事故發生時尚在保險期間內，經被保險人鍾秀英將系爭車輛
    送廠修復，並向原告為書面通知，申報出險並查證屬實，業
    經原告理賠車損必要修復費用，即工資、板金及噴漆（含營
    業稅）共新臺幣（下同）8,086元，另零件及耗材費（含營
    業稅）共5,088元，總計13,174元（含營業稅），是原告依
    保險法第53條第1項規定取得代位求償權，為此，爰依民法
    第184條第1項前段、第191條之2、第196條及保險法第53條
    第1項規定，請求被告賠償系爭車輛因此所生之損害等語，
    並聲明：被告應給付原告13,174元，及自起訴狀繕本送達翌
    日起（即95年2月5日，本件寄存送達日為95年1月24日，於
    95 年2月4日發生送達之效力）至清償日止，按年息百分之5
    計算之利息。
二、被告未於言詞辯論期日到場，亦未提出準備書狀作何聲明或
    陳述。
三、得心證之理由：
(一)查原告主張之上開事實，業據其提出與所述相符之保險卡、
    行車執照、駕駛執照、估價單、統一發票、新竹市○○○道
    路交通事故當事人登記聯單、新竹市警察局A3類道路交通事
    故調查報告表、車險理賠申請書、損害賠償代位求償切結書
    、汽車險賠款暨電匯同意書及汽車險理賠文件簽收單（以上
    均影本）各1份、系爭車輛受損照片4幀為證，且經本院依職
    權向新竹市警察局第二分局函調前述車禍之相關處理資料核
    閱無訛，並有新竹市警察局第二分局95年3月2日竹市警二分
    五字第0950004670號函檢附A3類道路交通事故調查報告表、
    道路交通事故現場圖、道路交通事故調查報告表(一)(二)各1份
    及現場照片6幀在卷可憑，核屬相符，而被告經合法通知，
    迄未到場爭執，亦未提出任何事證以供本院審酌，自堪信原
    告上開之主張為真實。
(二)按汽車行駛時，駕駛人應注意車前狀況及兩車併行之間隔，
    並隨時採取必要之安全措施，道路交通安全規則第94條第3
    項定有明文。查被告既領有駕駛執照，即應注意遵守上開規
    定，而查，事故發生當時天候晴，日間自然光線，系爭路段
    為未劃分快慢車道之市區道路○路面乾燥、無缺陷亦無障礙
    物，視距良好等情，亦有卷附之前開道路交通事故調查報告
    表及現況照片等件在卷可稽，是依其情節並無不能注意之情
    事，詎被告竟疏未注意其所駕自小貨車與同向右方由訴外人
    羅文成所騎乘普通重型機車間併行之間隔，貿然切向右側欲
    靠邊停車，致撞及訴外人羅文成所騎乘之前開重型機車，並
    致訴外人羅文成人車倒地滑行而撞擊原告所承保之系爭車輛
    ，則被告顯有過失自明。又被告就本件肇事之過失與原告承
    保之前開車輛所受損害，復有相當因果關係，則原告主張被
    告就本件肇事應負侵權行為責任，即屬可採。
(三)次按因故意或過失，不法侵害他人之權利者，負損害賠償責
    任；又按不法毀損他人之物者，應向被害人賠償其物因毀損
    所減少之價額，民法第184條、第196條分別定有明文。復按
    物被毀損時，被害人除得依民法第196條請求賠償外，並不
    排除民法第213條至第215條之適用，依民法第196條請求賠
    償物被毀損所減少之價額，得以修復費用為估定之標準，但
    以必要者為限（例如︰修理材料以新品換舊品，應予折舊）
    ，亦有最高法院77年度第9次民事庭會議之決議、最高法院
    60年度臺上字第1505號判決及73年度臺上字第1574號判決可
    資參照。查被告因不慎駕車行為肇致本件車禍，並致原告所
    承保之系爭車輛受有損害等情，已如前述，揆諸前開說明，
    被告自應就原告所承保車輛之損害負賠償責任。次查，本件
    原告所承保之系爭車輛因本件車禍受損，共計支出修復費用
    13,174元，其中工資、板金及噴漆（含營業稅）共8,086元
    ，另零件及耗材費（含營業稅）共5,088元等情，亦如前述
    ，經核上開汽車修復項目與系爭汽車受損之情形相符，堪認
    確係屬修復系爭車輛所必要，則原告此部分主張亦堪採信。
    惟查，系爭車輛係於94年3月15日領照使用，此有原告提出
    之行車執照影本1件在卷可按，至本件肇事發生時（即94年8
    月1日）已有4月又17日之使用期間，揆之前揭說明，以新品
    換舊品而更換之零件，自應予以折舊，而依營利事業所得稅
    結算申報查核準則第95條第8項規定「依固定資產提列折舊
    採用定率遞減法者，以一年為計算單位，其使用期間未滿一
    年者，按實際使用之月數相當於全年之比例計算之，不滿一
    月者，以月計」，經核上開修車之零件費用（含營業稅）為
    5,088元，其折舊金額為782元（其計算方式為︰5,088×0.3
    69×5/12＝782元，元以下四捨五入），是扣除折舊金額後
    ，被告所應賠償之零件部分修理費用為4,306元（即5,088－
    782＝4,306），另關於工資、板金及烤漆費用（含營業稅）
    合計8,086元，因無折舊之問題，且該部分之支出係屬修復
    系爭車輛所必要之費用，是此部分費用共8,086元部分，被
    告自應全數賠償，準此，被害人鍾秀英所得請求被告賠償修
    復系爭車輛之必要修復費用共為12,392元（計算方式為：8,
    086＋4,306＝12,392）。
(四)末按被保險人因保險人應負保險責任之損失發生，而對於第
    三人有損失賠償請求權者，保險人得於給付賠償金額後，代
    位行使被保險人對於第三人之請求權，保險法第53條第1項
    亦有規定；又此項法定代位權之行使，有債權移轉之效果，
    故於保險人給付賠償金額後，被保險人對於第三人請求權即
    移轉於保險人，最高法院著有69年度台上字第923號判例足
    資參照。經查，原告業已依保險契約之約定賠付所承保系爭
    車輛之修復費用等情，業如前述，參諸前開說明，其自得代
    位被保險人鍾秀英行使損害賠償請求權。惟按損害賠償祗應
    填補被害人實際損害，保險人代位被害人請求損害賠償時，
    依保險法第53條第1項規定，如其損害額超過或等於保險人
    已給付之賠償金額，固得就其賠償之範圍，代位請求賠償，
    如其損害額小於保險已給付之賠償金額，則保險人所得代位
    請求者，應祗以該損害額為限（最高法院65年台上字第2908
    號判例參照）。查原告固依其與被害人鍾秀英間之保險契約
    之約定，賠付被保險人鍾秀英車體損失險金額13,174元，然
    本件被保險人鍾秀英所得請求之必要修復費用為12,392元等
    情，既如前述，稽諸前揭說明，原告所得代位被保險人鍾秀
    英之損害賠償額，亦應以12,392元為限。
(五)從而，原告依保險法第53條保險代位及民法侵權行為之法律
    關係，請求被告賠償12,392元及自起訴狀繕本送達被告翌日
    （即95年2月5日）起至清償日止，按年息百分之5計算之利
    息範圍內，為有理由，應予准許，逾此部分之請求，即屬無
    據，應予駁回。
四、本件係為被告部分敗訴之小額訴訟判決，就被告敗訴部分應
    依職權宣告假執行，並於判決時確定兩造應負擔之訴訟費用
    額如主文第3項所示。
五、據上論結，原告之訴為一部有理由、一部無理由，依民事訴
    訟法第436條之23、第436條第2項、第385條第1項前段、第
    79條、第436條之19第1項、第436條之20，判決如主文。
中    華    民    國    95    年    3     月    30    日
                  新竹簡易庭    法  官  高敏俐
上列為正本係照原本作成。
如對本判決上訴，非以違背法令為理由，不得為之，且須於判決
送達後20日內向本院提出上訴狀（須按他造當事人之人數附繕本
）。
中    華    民    國    95    年    3     月    30    日
                                書記官  洪木志


司法院資訊處製作；財團法人民間司法改革基金會備份。
